臺灣高雄地方法院刑事判決　　　　　　　　　　　　　　九十年度自字第四八六號
　　自　訴　人　甲○○
　　被　　　告　丙○○
　　選任辯護人　康清敬
　　被　　　告　乙○○
右列被告因背信案件，經自訴人提起自訴，本院判決如左：
    主  文
丙○○、乙○○共同為他人處理事務，意圖為第三人不法之利益，而為違背其任務之
行為，致生損害於本人之利益，各處有期徒刑月，如易科罰金，均以佰元折算壹
日。
    事  實
一、丙○○係伏聖實業有限公司（以下簡稱伏聖公司）董事長，為該公司業務決策負
    責人，乙○○則為該公司業務執行經理人。其二人曾因背信案件（將甲○○所有
    車牌號碼ＺＶ─四一二號、ＺＶ─四九二號水泥攪拌車二台，設定動產抵押權予
    日盛國際租賃股份有限公司），經臺灣高等法院高雄分院於民國九十年三月二十
    日各判處拘役伍拾日，如易科罰金，以佰元折算壹日，均緩刑二年確定。緣甲○○於民國八十七年九月間，與案外人楊椒貞（即丙○○之女）合夥，由甲○○
    出名以新臺幣（下同）七十五萬元之價格購買車牌號碼ＺＶ─四一二號水泥攪拌
    車一台，因水泥攪拌車無法登記為個人所有，遂於八十七年十一月十五日與伏聖
    公司訂立委託服務契約，靠行於伏聖公司，以伏聖公司之名義登記為該水泥攪拌
    車行照上之所有人，並均委託伏聖公司代辦上開靠行水泥攪拌車之各項稅捐繳納
    等事務，約定上開靠行水泥攪拌車之所有權屬甲○○所有。詎丙○○、乙○○均
    係受甲○○委任處理事務之人，竟共同意圖為伏聖公司不法之利益，於九十年六
    月十八日，向日盛國際租賃股份有限公司（以下簡稱日盛公司）借款，且未經實
    際所有權人甲○○之同意，即擅自將上開靠行水泥攪拌車設定動產擔保抵押權予
    日盛公司，而違背實際所有權人甲○○所授權應依誠實信用原則忠實履行任務之
    義務，使上開靠行水泥攪拌車負擔抵押債務，致生損害於本人即甲○○之財產。
二、案經甲○○提起自訴。
    理  由
一、訊據被告丙○○、乙○○均矢口否認有任何背信犯行，丙○○辯稱伊只是伏聖公
    司名之董事長，實際業務由乙○○負責處理，對於上開車輛設定動產抵押一事伊
    不知情云云；被告乙○○辯稱：自訴人甲○○將上開車輛靠行於伏聖公司營運，
    並未將付週轉金，而公司營運需要週轉金，伏聖公司將上開車輛設定動產抵押予
    日盛公司之事，有經過自訴人之同意，且將靠行車輛設定抵押借款以取得週轉金
    ，係靠行業務之常規云云。
二、惟查，右揭事實，業據自訴人甲○○指訴綦詳，並經證人即日盛公司職員楊接源
    、韋茂川及被告之女楊淑貞證述屬實，復有協議書一份、委託服務契約書一份汽
    車買賣合約書一份、ＺＶ─四一二號自用汽車動產擔保交易登記查閱或抄閱事項
    一份，並經本院依職權向高雄市監理站調閱ＺＶ─四一二號車輛動產抵押設定申
    請書（有高雄市監理處九十年十二月三日高市監二字第一五九二八號函暨附動產
    抵押設定申請書、動產抵押契約書可證）附卷可稽。再查，依自訴人與伏聖公司
    所訂之委託服務契約書第五條約定，伏聖公司或負責人之支票如遭退票或有遭假
    扣押之危險時，應即通知自訴人，並配合辦理終止靠行及移轉登記至自訴人指定
    之人，若未及時辦理，致車輛遭假扣押或拍賣，應賠償自訴人之損失等語，蓋車
    輛靠行營運，須將車輛登記為靠行公司所有，如公司財務發生困難時，靠行公司
    名義所有之車輛即有遭債權人扣押查封拍賣致車輛實際所有人遭拖累損害之虞，
    靠行人為免遭受損失，為有上開約定。而此在伏聖公司支付能力發生減弱，靠行
    之車輛有被扣押之虞時，猶須保護靠行之自訴人而責由伏聖公司即時辦理移轉登
    記，以保護自訴人之權益，如仍謂伏聖公司可處分靠行車輛，設定抵押借款，使
    靠行車輛隨時有被扣押拍賣之狀態，係出於業務常規，豈非與前揭靠行契約約定
    之旨趣不符，亦與社會交易之常理不合。況依上開委託服務契約書約定，自訴人
    應按照約定繳付伏聖公司業務及管理費用，及將車輛應繳之一切稅捐及公務上之
    什捐交予伏聖公司代為繳納，並未約定自訴人應交付伏聖公司週轉金，且即或自
    訴人積欠管理費或稅捐未繳，亦僅另成一債權債務關係，顯非當然得作為得設定
    抵押借款消費之依據。又被告丙○○為伏聖公司負責人，縱未實際參與公司營運
    ，然本件設定車輛抵押借款之金額為一百六十八萬三千元，借款必需被告丙○○
    親對保（此為被告丙○○所不爭執），被告丙○○安能諉為不知﹖是被告等所辯
    ，均顯係諉卸之詞，不足採信。本件事證明確，被告丙○○、乙○○之犯行均堪
    認定。
二、核被告丙○○、乙○○等所為，均係犯刑法第三百四十二條第一項之背信罪。被
    告丙○○、乙○○二人之間，有犯意之聯絡及行為之分擔，應依刑法第二十八條
    論以共同正犯。審酌被告丙○○、乙○○曾因背信案件（將甲○○所有車牌號碼
    ＺＶ─四一二號、ＺＶ─四九二號水泥攪拌車二台，設定動產抵押權予日盛公司
    ），經臺灣高等法院高雄分院於九十年三月二十日各判處拘役伍拾日，如易科罰
    金，以佰元折算壹日，均緩刑二年確定，有臺灣高等法院被告全國前案紀錄表
    暨臺灣高雄地方法院檢察署刑案資料查註紀錄表各一份在卷可按，猶不知悔悟，
    再為相同之背信行為，致生損害於本人即自訴人之財產，惟被告丙○○、乙○○
    嗣後已將上開水泥攪拌車所設定之動產抵押登記塗銷，亦據證人楊接源、韋茂川
    陳明在卷（本院九十年十二月二十五日審筆錄）及其他一切情狀，分別量處如主
    文所示之刑，並均諭知易科罰金之折算標準。
據上論結，應依刑事訴訟法第二百九十九條第一項前段、第三百四十三條，刑法第二
十八條、第三百四十二條第一項、第四十一條第一項，罰金罰鍰提高標準條例第一條
前段、第二條，判決如主文。
中      華      民      國      九十一    年      三      月    十五    日
                                  臺灣高雄地方法院刑事第七庭
                                      法  官  何  秀  燕
右正本證明與原本無異。
如不服本判決，應於判決送達後十日內，向本院提出上訴狀。
                                      書記官  邱  靜  銘
中      華      民      國      九十一    年      三      月    十五    日
附錄本案判決論罪科刑之法條
中華民國刑法第三百四十二條第一項：
 (背信罪)
為他人處理事務，意圖為自己或第三人不法之利益，或損害本人之利益，
而為違背其任務之行為，致生損害於本人之財產或其他利益者，處五年以
下有期徒刑、拘役或科或併科一千元以下罰金。
